臺灣臺北地方法院民事判決
108年度建字第301號
原      告  謝依伶  
訴訟代理人  蔡慶文律師
複代 理 人  戴君容律師
被      告  隱巷室內裝修設計有限公司

法定代理人  孟羿彣  
訴訟代理人  蕭盛文律師
複代 理 人  孟欣達律師
            邱威喬律師
上列當事人間請求損害賠償等事件，本院於111 年10月6 日言詞
辯論終結，判決如下：
    主  文
一、被告應給付原告新臺幣陸拾肆萬柒仟捌佰壹拾元，及自民國
    一百零八年九月三日起至清償日止，按週年利率百分之五計
    算之利息。
二、原告其餘之訴駁回。　　
三、訴訟費用由被告負擔十分之九，餘由原告負擔。 
四、本判決第一項於原告以新臺幣貳拾貳萬元為被告供擔保後，
    得假執行；但被告如以新臺幣陸拾肆萬柒仟捌佰壹拾元為原
    告預供擔保後，得免為假執行。
五、原告其餘假執行之聲請駁回。 
    事實及理由
壹、程序事項
    按當事人得以合意定第一審管轄法院。但以關於由一定法律
    關係而生之訴訟為限。前項合意，應以文書證之，民事訴訟
    法第24條定有明文。本件依兩造簽訂之「工程承攬任合約書
    」（下稱系爭契約）第15條第5項約定，雙方合意以本院為
    第一審管轄法院，本院自有管轄權。
貳、實體事項
一、原告起訴主張：
　㈠其前於107年間委請被告就其臺中市西屯區市○路000號6樓之2
    房屋（下稱系爭房屋）進行裝修工程（下稱系爭工程），雙
    方簽訂系爭契約，約定工程總價為新臺幣（下同）2,829,65
    6元（含未稅工程款2,694,910元、5％監工費用134,746元）
    。嗣原告已支付工程款計2,546,691元，被告卻未善盡監工
    之責，並違反系爭契約第7條第1項約定，將系爭工程全部轉
    包予訴外人築盟室內設計有限公司（下稱築盟空間）施作，
    除無權受領監工費外，其施工尚有多處缺失或品質不良之瑕
    疵，致原告受有下列損害：
　⒈系爭契約所附之工程預算明細表（下稱系爭預算明細表）已
    明列系爭工程應施工細項，且依被告提出之系爭工程設計圖
    說（下稱系爭圖說），亦記載牆面須張貼壁紙，惟被告遲不
    施作，經原告以存證信函定相當期限催請完工後，被告就系
    爭工程尚有如附表第一部分編號1至24工項未施作（所對應
    之原告附表六編號詳參附表所示，以下均同），原告得依民
    法第494條本文規定，請求減少報酬總計617,190元（各工項
    請求金額均詳如附表第一部分原告主張「請求金額」金額欄
    所示），被告即為無法律上原因而受有上開工項之工程款利
    益，且致原告受有損害，原告並得依民法179條規定，請求
    被告返還此部分之工程款共617,190元。
　⒉附表第二部分編號25至55所示工項有與圖說不符、未具備應
    有之品質等施工瑕疵（各具體瑕疵情形詳如原告主張「瑕疵
    情形」欄所示）。其中編號26至28、31、36、37、39-40、4
    2、43所示項目經兩造於系爭預算明細表明確約定應使用「
    安德康系統傢俱」品牌之系統櫃，惟被告除未施作該品牌系
    統櫃外，更未經原告同意擅以木工取代系統櫃。而上開瑕疵
    經原告以存證信函定相當期限要求被告修補未果，嗣原告委
    由訴外人凡人制作室內裝修社（下稱凡人裝修社）就此等瑕
    疵工項進行修繕費用估價，計為1,173,638元（各工項請求
    金額均詳如附表第二部分原告主張「請求金額」金額欄所示
    ），其得依民法第493條第2項、第495條第1項規定，擇一請
    求被告給付上開後續修繕費用或賠償損害。
　⒊又兩造約定系爭工程應於108年4月25日前完工，完工前原告
    一家係另行賃屋居住，租金每月為28,000元、管理費則係3
    個月為1期14,442元，惟被告遲誤完工期限，致原告因此額
    外支出108年4月26日至同年5月27日之租屋費用29,867元（
    計算式：28,000元×32/30＝29,867元）、管理費5,135元（計
    算式：14,442元×32/90＝5,135元），共計35,002元（計算式
    ：29,867元＋5,135元＝35,002元），被告自應依民法第502條
    第1項規定減少報酬並就原告此部分因遲延而生之損害負賠
    償責任。　　
　⒋原告購置系爭房屋時，該屋買賣價金已包含鋪設木地板之費
    用，惟被告向原告訛稱建設公司均係以「直鋪」方式鋪設木
    地板，外觀不佳，原告即以54,000元委請被告以「人字鋪」
    方式施作，以期獲得較好之品質，然被告嗣後仍係以「直鋪
    」方式進行施工，且報價亦較市價為高，顯屬以背於善良風
    俗之方法，使原告無故花費54,000元而受有損害，原告當得
    依民法第184條第1項後段規定，請求被告負賠償之責任。
　⒌以上合計1,879,830元（計算式：617,190元＋1,173,638元＋35
    ,002元＋54,000元＝1,879,830元），原告於聲明金額719,412
    元範圍內為請求等語。
　㈡並聲明：⒈被告應給付原告719,412元，及自起訴狀繕本送達之翌日起至清償日止，按年息百分之5計算之利息；⒉願供擔保請准宣告假執行。
二、被告答辯則以：兩造簽署系爭契約後，被告為避免延誤系爭
    工程進度，而向築盟空間借調油漆、水電工班，並無將系爭
    工程全數轉包予築盟空間施作之情，且被告法定代理人甲○○
    亦有至系爭工程現場掌控施工狀況，上開借調之工班皆係由
    甲○○指揮監督，被告並無逃避監工責任。而附表第一部分編
    號1、19至24所示項目，並非兩造於系爭預算明細表約定之
    施工範疇，被告本無施工義務；附表第一部分編號2、4、6
    至10、16所示項目，業經原告主動告知取消施作，或兩造合
    意改以其他工作物代之，被告已施作完成；附表第一部分附
    表編號5所示工項乃系爭工程之後段，屬工程尾款項目，但
    原告既迄未給付系爭工程尾款，自無從請求被告退還此部分
    工程款；其餘附表第一部分之工項，被告皆已依原告指示或
    要求施作完成，倘原告主張被告有施工瑕疵，應先負舉證責
    任，是就此等部分，原告請求被告減少承攬報酬，實無理由
    。又附表第二部分編號26至28、31、36、37、39、40、42、
    43所示項目，兩造自始未約定須使用「安德康系統傢俱」製
    作系統櫃，且原告事後已同意得以木作櫃取代系統櫃，被告
    自無未依約定施作之情形，況該等櫃體均放置於現場明顯位
    置處，原告倘認櫃體材料、品質與約定不符時，本即得要求
    被告立即改善或停工，然其均未為之，顯見其已同意被告變
    更此等工項內容。再者，系爭工程因施工項目眾多，原告為
    避免施工時造成木地板部分損壞，方未交由建設公司進行鋪
    設，兩造最終並合意以「直鋪」方式施作，此觀系爭預算明
    細表即明，且被告從未允諾此鋪設木地板項目係以最低價承
    攬，原告當無從以被告報價較他人高即認受有損害。另被告
    雖不爭執原告所支出之租金數額，惟此與被告之施工行為無
    涉，不應由被告負擔等語。並聲明：㈠原告之訴駁回；㈡如受
    不利判決，願供擔保，請准免為假執行。
三、本院之判斷：
　　兩造均不爭執簽立系爭契約，由被告就原告所有之系爭房屋
    進行系爭工程之事實，並有系爭契約在卷可稽（見本院卷㈠
    第21至29頁），惟原告主張被告應就如附表第一部分所示未
    施工之工項減少承攬報酬、就如附表第二部分所示具有瑕疵
    之工項賠償修繕費用、就原告因遲延完工所生之損害及賠償
    其額外花費之木地板鋪設費用，於719,412元範圍內負責等
    情，為被告所否認，並以前揭情詞置辯。則本院應審究者為
    ：㈠原告依民法第494條本文規定請求被告減少報酬617,190
    元，並依民法第179條規定請求被告返還該減少金額，有無
    理由？㈡原告依民法第493條第2項、民法第495條第1項規定
    ，擇一請求被告賠償修補瑕疵費用及損害1,173,638元，有
    無理由？㈢原告依民法第502條第1項規定，請求被告賠償未
    如期完工之遲延損害35,002元，有無理由？㈣原告依民法第1
    84條第1項後段規定，請求被告就鋪設木地板項目賠償54,00
    0元，有無理由？茲分述如下：
  ㈠原告得否依民法第494條本文、第179條規定請求減少報酬並
    返還617,190元工程款部分：　　
　⒈按稱承攬者，謂當事人約定，一方為他方完成一定之工作，
    他方俟工作完成，給付報酬之契約，民法第490 條第1 項定
    有明文。又承攬人不於前條第一項所定期限內修補瑕疵，或
    依前條第三項之規定拒絕修補或其瑕疵不能修補者，定作人
    得解除契約或請求減少報酬，民法第494條本文亦有明定。
    次按當事人主張有利於己之事實者，就其事實有舉證之責任
    ，民事訴訟法第277條定有明文。是以民事訴訟如係由原告
    主張權利者，應先由原告負舉證之責，若原告先不能舉證，
    以證實自己主張之事實為真實，則被告就其抗辯事實即令不
    能舉證，或其所舉證據尚有疵累，亦應駁回原告之請求（最
    高法院82年度台上字第1723號判決意旨參照）。本件原告主
    張被告就附表第一部分所示工項均未施作，主張得依民法第
    494條本文規定減少報酬，既為被告所爭執，即應由原告就
    上開規定構成要件事實之成立負舉證責任。
　⒉經查：　
　⑴附表第一部分編號1、19至24所示項目：
　　被告雖不爭執未施作此部分工程，惟查系爭契約所附之系爭
    預算明細表所列各工程項目合計2,694,910元（未稅），加
    計5％監工費用134,746元，共2,829,656元，即為系爭契約第
    5條所約定之工程總價，且系爭契約第15條第4項亦約定：「
    工程項目內容如本約附件之預算編列」，足知兩造所合意施
    作者乃系爭預算明細表所載之工項。而觀諸系爭預算明細表
    並無編列附表第一部分編號1「書房造型書桌」、編號19至2
    4「書房壁紙」、「主臥壁紙」、「小孩房壁紙」、「餐廳
    大理石」、「小孩房清玻璃」等項目，原告復不否認此節，
    則被告辯稱上開工項並非其依約應施作之範圍，其亦不曾向
    原告收取此部分工程款等語，尚非全然無憑。原告雖主張附
    表第一部分編號19至24所示之書房、主臥室、小孩房壁紙及
    餐廳大理石、小孩房清玻璃等項目有繪於系爭圖說上，被告
    自應按圖施作云云，並舉系爭圖說為憑（本院卷㈠第195至20
    5頁），惟上開項目屬材料或材質之擇定，既未經編列於系
    爭預算明細表並作為系爭契約之附件，即難認兩造最終有施
    作此等工項之合意。綜前，原告主張被告未依約施作附表第
    一部分編號1、19至24所示項目，要屬無據。
　⑵附表第一部分編號6至10所示項目：　　
　①查，附表第一部分編號6至10之工項為系爭房屋客廳電視牆、
    檯面之相關石材工程，原告雖主張被告未施作，然被告辯稱
    其已改依原告指定之「薄瓷板」材料施作完成，且變更後之
    材料價格高於原訂之價格等語，並提出兩造間之對話紀錄、
    完工照片、御磚國際股份有限公司薄瓷板估價單、三旺建材
    有限公司報價單為佐（見本院卷㈠第247至253、429、431頁
    ）。觀諸上開對話紀錄中，原告於108年3月19日向被告傳送
    薄瓷板圖片，並稱「電視牆就改成這個囉」（見本院卷㈠第2
    47頁），被告隨於同年3月27日、同年3月30日分別向御磚國
    際股份有限公司訂購薄瓷板，並委由三旺建材有限公司切割
    、搬運及安裝，分別支出107,752元、221,200元（見本院卷
    ㈠第429、431頁），其時序核屬吻合。再參以附表第一部分
    編號6、7「客廳電視牆面安格拉珍珠石材」、「客廳檯面」
    均係列於系爭預算明細表「石材加工」下之項目，且單價相
    同，僅數量不同（見本院卷㈠第27頁），足徵兩者皆原訂一
    體採用安格拉珍珠石材，而原告於上開對話中已將「安格拉
    珍珠石材」變更為「薄瓷板」材料，其雖未區分電視牆及檯
    面，但解釋上應包含客廳電視牆面、檯面之整體變更，被告
    嗣復依變更後之石材施作完畢，此有前揭完工照片可憑（見
    本院卷㈠第253頁）。是原告固稱被告未施作此等工項，但未
    提出任何具體舉證以實其說，且未見原告對被告所辯變更後
    之材料價值較高乙節有何爭執，故實難認其主張被告應返還
    此部分全數之工程款為有理由。
　②又原告固主張：兩造並未就上開變更書立工程變更單，可見
    被告為擅自變更云云。惟查，系爭契約第14條關於「變更追
    加工程」約定：「工程施工中，甲方（即原告）『得』以書面
    通知或乙方（即被告）提出工程變更單供甲方簽認，並依後
    述款項辦理。㈠追加及更改之工程款項依標單內項目及單價
    結算……」，則就變更追加之項目並未強制規定兩造應另行簽
    立書面，且亦未規定書面應以何種特定形式為之，則原告既
    已於前揭對話紀錄中向被告表示其欲變更客廳電視牆之石材
    材料，被告隨後亦按此變更內容辦理，可見兩造已就此工程
    之變更達成合意甚明；況上開對話紀錄亦不失為書面形式之
    一種，是縱雙方事後未簽訂正式之工程追加減單，猶不影響
    上開認定，因認原告此部分主張尚不足採。
　⑶附表第一部分編號2、4、16所示項目：　　　
　  按承攬人完成工作，應使其具備約定之品質及無減少或滅失
    價值或不適於通常或約定使用之瑕疵；債務人非依債務本旨
    實行提出給付者，不生提出之效力，民法第492條、第235條
    本文分別定有明文。查，原告主張被告未施作附表第一部分
    編號2、4、16所示「兒童房床邊繪圖矮牆/包含磁性漆」、
    「主浴室收納高櫃」、「玄關正面入口造型牆面貼霧茶鏡」
    等項目，被告雖不爭執其未按原約定內容施作，惟辯稱其依
    原告要求，分別將兒童房床邊繪圖矮牆改以兒童房書桌、主
    臥浴室更改於牆面施作收納櫃、玄關茶鏡改為貼薄瓷板材料
    云云，並提出對話紀錄、現場照片為證（見本院卷㈠第159至
    161、247、255、425、427頁）。然稽諸上開對話，原告確
    向被告表示要取消上開工項之施作，但並未有任何同意上開
    變更之意思表示，被告就此亦未提出其他事證相佐，則被告
    擅以其他工作物替代系爭契約原約定之工程內容，即難謂係
    符合債之本旨，自不生給付之效力。故原告主張被告未依約
    施作附表第一部分編號2、4、16所示項目，洵屬有據。
　⑷附表第一部分編號3、11至15、17、18所示項目：　　
　　原告主張此部分編號所示浴櫃工程之「客浴」、木地板工程
    之「保護板保護」、鐵件工程之「書櫃收邊」、「玄關櫃收
    邊」、「電視設備櫃收邊」、燈具工程之「陽台地板立面投
    射燈」、清潔工程之「白水木連盆採購」、「灌木叢/覆土/
    卵石」、均未據被告施作，然此均經被告否認，原告亦未提
    出任何具體事證供參，而原告雖曾聲請本院囑託臺中市室內
    裝修商業同業公會就此等工項有無施作進行鑑定，惟事後已
    捨棄鑑定之聲請（見本院卷㈠第392頁），是難認原告已盡舉
    證責任，當無從逕認其上開主張屬實。
　⑸附表第一部分編號5所示項目：　　　
　　原告主張被告未施作此部分之「全屋噴除甲醛光觸媒」工項
    ，為被告所不否認，惟辯稱此項目已屬室內裝修進度之末段
    ，其費用當包含於工程尾款中，然原告迄今均未給付工程尾
    款，故無從請求被告返還該部分費用等語。查，依系爭契約
    第6條約定，原告應於「簽約當日」、「工程至木作系統櫃
    工程準備訂製階段」、「工程至油漆工程準備進場階段」、
    「工程至零星工程準備進場階段」，分別給付第1至4期款，
    可知本件工程款係按系爭工程之進度為給付。而原告不爭執
    其迄今未給付工程總價10％之第4期款282,966元（即尾款，
    計算式：2,829,656×10％＝282,966元，元以下四捨五入），
    「全屋噴除甲醛光觸媒」項目亦顯屬系爭工程後段之零星工
    項，則被告主張應包含於尾款內，核非無稽。是原告既尚未
    給付尾款予被告，即難認其已給付上開項目工程款，自無從
    請求被告返還。　　 
　⒊又查，原告前已陸續於108年7月12日、108年7月25日發函，
    及於108年12月10日以書狀，定相當期限催告被告補正上開
    未施作工項，並均送達被告等情，有台中法院郵局存證號碼
    001669號、臺中英才郵局存證號碼第001159號存證信函暨律
    師函及掛號郵件回執、108年12月10日民事準備暨聲請調查
    證據狀在卷可參（見本院卷㈠第91至95、169至170、191至19
    4頁）。而被告迄今既未施作附表第一部分編號2、4、16所
    示工項，則原告依民法第494條規定，主張依系爭預算明細
    表所約定之價格減少該等項目之報酬38,400元、28,800元、
    3,800元，及上開工項之5％監工費3,550元（計算式：71,000
    ×5％＝3,550元），共計74,550元，即為可採。又原告該減少
    報酬請求權屬形成權，一經行使，即生減少報酬之法律效果
    ，被告受領經減少之承攬報酬，即屬無法律上原因而受有利
    益，是原告依民法第179條規定請求被告返還74,550元之不
    當得利，為有理由，應予准許。
　㈡原告得否依第493條第2項、民法第495條第1項規定，擇一請
    求被告賠償修補瑕疵費用及損害1,173,638元部分：　　 
　⒈按工作有瑕疵者，定作人得定相當期限，請求承攬人修補之
    。承攬人不於前項期限內修補者，定作人得自行修補，並得
    向承攬人請求償還修補必要之費用，民法第493條第1、2項
    定有明文。又按因可歸責於承攬人之事由，致工作發生瑕疵
    者，定作人除依前二條之規定，請求修補或解除契約，或請
    求減少報酬外，並得請求損害賠償，民法第495條第1項亦有
    明定。準此等規定，祇須因可歸責於承攬人之事由，致工作
    發生瑕疵，定作人除得依民法第493條或第494條規定，請求
    修補或解除契約或請求減少報酬外，並得捨此逕行依民法第
    495條規定請求損害賠償，或與修補、解約、減酬併行請求
    ，為此損害賠償之請求時，原無須踐行民法第493條第1項所
    定定期請求修補之程序，此觀該條項所定工作有瑕疵不以承
    攬人有過失為要件，而民法第495條限於因可歸責於承攬人
    之事由致工作發生瑕疵者，始有其適用之法意自明，且依民
    法第495條所定「並得請求損害賠償」之文義觀之，亦應為
    相同之解釋（最高法院76年度台上字第1954號裁判意旨參照
    ）。再定作人依民法第493條規定請求承攬人償還自行條補
    必要之費用，以其已支出自行修補瑕疵必要費用為前題；如
    尚未支出，即不得依該條規定而為請求（最高法院80年度台
    上字第799號判決意旨參照）。
　⒉本件原告主張附表第二部分編號25至55所示工項均有瑕疵，
    且被告迄未修補等情，其得依第493條第2項或民法第495條
    第1項規定請求被告給付費用或賠償等情，均為被告所否認
    ，同前開說明，應由原告負舉證之責。經查：　
　⑴附表第二部分編號25、29、32至35、38、41、44至55所示項
    目：　
  ①原告主張此部分編號所示工項，有上開附表編號原告主張「
    瑕疵情形」之瑕疵，據原告提出現場照片暨拍攝時間日期資
    料、凡人裝修社所製作之鑑定修繕費用估價表為證（見本院
    卷㈠第31至37、43、49、51至53、59、67、69、207、213、3
    47至353頁；本院卷㈡第101至126頁），惟均為被告所否認，
    辯稱其已就該等工項施作完成且無瑕疵等語。而原告雖提出
    現場照片，然該等照片至多僅能顯示拍攝日期當下工作物之
    客觀情狀，但無法證明該等情形係因何原因所致，即難逕認
    被告確有施工不當導致瑕疵之情事。另前揭鑑定修繕費用估
    價表，亦為原告自行委請訴外人凡人裝修社所製作，除勘查
    過程及估價依據均屬不明外，復未說明造成瑕疵之原因，猶
    無從據以認定係因可歸責予被告之原因導致此部分之瑕疵情
    形。而原告雖曾聲請本院囑託臺中市室內裝修商業同業公會
    就此等工項有無其主張之瑕疵等節進行鑑定，惟事後已捨棄
    鑑定之聲請（見本院卷㈠第392頁），顯難認原告已盡舉證責
    任，當無從遽認其主張為真。是原告既未舉證該等瑕疵係可
    歸責予被告之原因所致，核與民法第495條第1項之構成要件
    不符，自無從依該規定請求被告負損害賠償責任。
　②又縱認被告施作之此等部分工程確存在瑕疵，原告並未提出
    任何其催告被告修繕未果後，其已自行修補並因此支出必要
    修繕費用之證據，依前開說明，原告亦無法依民法第493條
    第2項規定請求被告償還修補必要之費用。至原告雖另主張
    被告曾以108年12月10日民事答辯㈠狀同意修補油漆、木作（
    見本院卷㈠第151至153頁），可見其已承認瑕疵云云，然細
    譯該狀內容，被告係表示願委派人員至現場履勘，若確認有
    原告所述瑕疵，則願儘速修補以作為和解條件，顯知被告僅
    在闡述其欲和解之條件及方式，要無從逕認被告已承認瑕疵
    存在，原告此部分主張，自不足採。　 　　
　⑵附表第二部分編號30所示項目：　　 
　  原告主張被告施作此「書房造型隔間牆面」工項，未按圖說
    貼大理石及木皮等情，經其提出設計圖說及現場照片為據（
    見本院卷㈠第45至46頁）。被告雖不爭執未施作此部分貼面
    工程，惟辯稱該等貼皮項目並非其依約所應施作之工程範圍
    ，其就此亦未向原告請款等語。觀諸前揭圖說固確記載該等
    隔間牆面應以大理石及木皮貼面，然系爭契約所附之系爭預
    算明細表就「書房造型隔間牆面」僅列木作工程之預算，並
    未在鋪面工程項下另列上開貼面材料之價額（見本院卷㈠第1
    51至153頁），而系爭預算明細表所載各工項即係兩造合意
    施作之工程範圍，業經認定如前，因此，即難認原告所主張
    之大理石及木皮貼面為雙方最終同意施作之工程。又參以原
    告所提現場照片，書房造型隔間牆面之木作工程施作應已完
    工，則被告辯稱其已將此部分工項依約施作完成等語，尚非
    全然無據。此外，原告復未提出其他具體事證或聲請鑑定證
    明本工項確有其所主張之瑕疵存在，故其依民法第493條第2
    項、民法第495條第1項規定，請求被告給付修復用或損害賠
    償，均屬無稽。
　⑶附表第二部分編號26至28、31、36、37、39、40、42、43所
    示項目：　　
　①原告主張被告就此有未依兩造約定之系統櫃品牌施作之瑕疵
    ，業據其提出系爭預算明細表、雙方間108年5月4日、同年6
    月18日對話紀錄在卷為證（見本院卷㈠第25至29、173至189
    頁）。觀諸系爭預算明細表就附表第二部分編號26至28、31
    、36、37、39、40、42、43所示之「玄關入口左側造型鞋櫃
    」、「客廳電視牆收納高櫃」、「客廳電視牆收納矮櫃造型
    」、「書房書櫃」、「主臥室假柱收納高櫃」、「主臥室更
    衣室」、「兒童房書櫃」、「兒童房收納衣櫃」、「主浴浴
    櫃」、「孩浴浴櫃」均於備註欄標記為「系統櫃」，可知兩
    造確有合意以系統櫃方式施作上開櫃體工程。被告雖不爭執
    其係以木作櫃方式施作，並未施作系統櫃，但辯稱系爭契約
    未約定系統櫃應使用「安德康系統傢俱」品牌，且雙方已經
    合意將系統櫃變更為木作櫃云云。惟被告就兩造有變更櫃體
    施作方式乙節，並未提出任何書面資料或具體事證相佐，已
    難認屬實。再觀之前開兩造間之對話紀錄，原告於108年5月
    4日詢問：「系統櫃、廚具都裝好了嗎！油漆完工了吧！」
    等語，被告僅答稱：「對的，都安裝好了」，而未澄清實際
    以木作櫃施作（見本院卷㈠第189頁），嗣雙方於108年6月18
    日對話中，原告一再詢問被告：「這系統櫃是我們找的那家
    系統櫃嗎？」、「為何不是請系統櫃的人來拆板子回去處理
    ？而是木工來貼皮？」，被告均未否認未施作系統櫃，且未
    見其表示兩造已改用木作，反而答稱：「這塊背板是標準的
    做法，不是那家系統櫃，我可以拆會（回）去處理……」等語
    ，原告復追問：「你可能要跟我們說明一下為什麼沒有使用
    指定的系統櫃？以及為何原訂的更衣室系統櫃的工程為何改
    為木工？……」，被告即無再後續回應或解釋兩造已合意改為
    木作等情（見本院卷㈠第173至187頁），堪認被告明知原告
    確就本件系統櫃有指定特定品牌，但其並未按此合意內容施
    作甚明。至被告雖又辯稱上開櫃體均在系爭房屋內明顯之處
    ，且原告時常到場查看，應可依系爭契約第9條第2項約定立
    刻要求被告停工及改善，卻未為之，可證原告已同意改以木
    作櫃之施作方式云云，惟原告究非具備設計或工程相關專業
    之人士，衡情未必可立即了解系統櫃與木作櫃施作方式之差
    異，且原告察覺有異後，亦已向被告質問此節，此觀上開對
    話紀錄即明，要難推論原告有何同意改為木作櫃之情，被告
    所辯自不可採。是被告未施作合於系爭契約約定之系統櫃，
    即非依債務本旨提出給付，依民法第492條、第235條本文規
    定，不生提出之效力，故附表第二部分編號26至28、31、36
    、37、39、40、42、43所示項目乃因可歸責於被告之事由，
    致有未依約施作系統櫃之瑕疵，則原告主張依民法第495條
    第1項規定，請求被告賠償損害，核屬有理。原告另主張依
    民法第493條第2項規定請求被告償還必要之修補費用，則無
    再予探究有無理由之必要，併此指明。
  ②又關於本項損害金額部分，被告前於108年7月12日、108年7
    月25日發函，及於108年12月10日以陸續以存證信函、書狀
    催告被告補正瑕疵（見本院卷㈠第91至95、169至170、191至
    194頁），已詳前述，顯見原告並無受領被告所擅自施作之
    木作櫃之意。而參照系爭契約第6條第2項約定，原告應於「
    工程至木作系統櫃準備訂製階段時」給付工程總價30％之第
    二期款，而原告現已支付2,546,691元之工程款（即支付至
    第三期款），尚餘尾款未給付，亦為雙方所不爭之事實，堪
    認原告已給付附表第二部分編號26至28、31、36、37、39、
    40、42、43所示系統櫃項目之工程款無訛。因此，原告雖未
    聲請就此部分損害金額進行鑑定，但考量被告倘須自行將木
    作櫃拆除重作，則其所受損害應至少為其依系爭預算明細表
    所支付之工程款（見本院卷㈠第25至26頁，各該具體金額詳
    如附表上開編號之「系爭預算明細表」之「總價」欄位所示
    ）。又原告執其自行委由凡人裝修社所製作之鑑定修繕費用
    估價表為其損害金額之論據（見本院卷㈠第347至353頁），
    雖本院認其勘查過程及估價依據均屬不明，已同前述，然原
    告依該估價表所估列之部分損害金額既低於系爭預算明細表
    所列數額（即附表第二部分編號26至28、37、39、40所示項
    目部分），對被告較為有利，故取較低者為此部分之損害金
    額（詳參上開各附表編號之「本院認定」欄位所示），共計
    573,260元。至被告雖辯稱其所施作之木作櫃價格更高於系
    統櫃，惟其並未提出任何具體舉證，且原告亦無受領該等木
    作櫃之意願，已如前述，是被告據此抗辯原告未受有損害云
    云，難以採認。是以，原告就此部分得依民法第495條第1項
    規定請求被告賠償損害573,260元。
　⒊另原告雖主張被告法定代理人並未每次親自到場監工，未盡
    監工之責，更將系爭工程全數轉包予築盟空間，違反系爭契
    約第7條第1項之約定，無權支領5％監工費用云云。然遍觀系
    爭契約全部約定，兩造並未約定被告應以何種特定方式進行
    監工，亦未約定被告法定代理人應全程親自在場監工，而築
    盟空間並回函表示其僅係轉介木作及油漆工班予被告，未與
    被告簽立任何轉包契約等語（見本院卷㈠第437至441頁），
    已難逕認原告上開主張屬實。且參以兩造所提之前開相關對
    話紀錄，被告應確有與原告進行溝通協調、聯繫工班等事項
    ，況縱被告完成之工作有瑕疵或有遲
    延，原告尚非不得透過驗收程序、瑕疵擔保、損害賠償等權
    利或違約金機制取償，故除被告未施作之工項顯難認被告有
    進行監工行為外（此部分詳如附表第一部分編號2、4、16所
    述），要難僅以工作有瑕疵為由，逕予主張被告不得支領監
    工費用，是原告此部分主張，應屬無據。
　㈢原告得否依民法第502條第1項規定請求被告賠償遲延損害35,
    002元部分：
　⒈按因可歸責於承攬人之事由，致工作逾約定期限始完成，或
    未定期限而逾相當時期始完成者，定作人得請求減少報酬或
    請求賠償因遲延而生之損害，民法第502條第1項定有明文。
    可知上開條文之適用，係以承攬人完成工作為要件，亦即承
    攬人已完成工作，且有可歸責事由致遲延之情形，定作人始
    得請求減少報酬、損害賠償或解除契約。
　⒉查，系爭契約第4條約定系爭工程之工程期限係自107年12月1
    0日起至108年4月25日止，共90工作日（不含例假日），而
    原告主張其於108年5月27日始入住系爭房屋，額外支出108
    年4月26日起至108年5月27日之租金及管理費共35,002元，
    固據其提出租金交易明細、管理費繳費單在卷可參（見本院
    卷㈠第355至359頁）。然被告就系爭工程尚有未施作之工項
    ，業如前述，原告亦自述被告尚未依約完成系爭工程，不得
    請領工程尾款等語（見本院卷㈡第74、88頁），復未提出其
    他具體事證說明被告究係於何時完工且有何可歸責致遲延之
    事由，顯與民法第502條第1項要件不符，揆諸前揭說明，原
    告援此規定請求被告減少報酬或賠償另行租屋所受損害35,0
    02元，應不足採。
  ㈣原告得否依民法第184條第1項後段規定請求被告賠償鋪設木
    地板之54,000元損害部分：
　⒈按因故意或過失，不法侵害他人之權利者，負損害賠償責任
    。故意以背於善良風俗之方法，加損害於他人者亦同，民法
    第184條第1項定有明文。本件原告主張其購買系爭房屋之價
    金原已包含建商鋪設木地板之費用，被告卻向其謊稱以人字
    鋪方式施作較為美觀，但被告嗣後仍以直鋪方式施工，且報
    價較市價更高，致原告受有此部分工程款54,000元之損害等
    情，經其提出被告當時提供之人字鋪之3D圖為證（見本院卷
    ㈠第355至359頁）。然此經被告否認，辯稱雙方討論後已合
    意以直鋪方式施作，並以系爭預算明細表、雙方間對話紀錄
    為佐（見本院卷㈠第27、163至165頁）。
　⒉經查，觀諸系爭預算明細表之「木地板」項下已載明為「直
    鋪施工」，總價「54,000元」，又原告於108年5月間向被告
    詢問：「地板不是人字拼嗎，怎麼是直的？」，被告回稱：
    「是直的喲，中間我們討論過不要人字拼」、「因為跟磁磚
    地有交界處」、「要翻一下，我有紀錄」，原告即稱：「了
    解我現在問工班說人字貼損料會不夠，不好意思」等語，堪
    認被告所辯兩造有達成以直鋪方式施作木地板之合意，並於
    系爭預算明細表明載該施作方式及金額等語，要非無憑。原
    告雖主張被告持前揭3D圖向其訛稱人字鋪較為美觀，使其陷
    於錯誤放棄建商原提供之鋪設木地板工程，致額外支出高額
    工程費用云云，惟其除上開圖面資料外，並未舉出任何具體
    事證，且與系爭預算明細表所明文記載之內容顯然不符，自
    難為原告有利之認定。從而，原告之舉證尚無足說明被告確
    有詐欺原告之侵權行為，故其依民法第184條第1項後段規定
    ，請求被告就54,000元負賠償之責，殊無可取。
　㈤綜前各節，原告就附表第一部分編號2、4、16所示工項，主
    張依民法第494條規定減少報酬，並依民法第179條規定請求
    返還74,550元；及就附表第二部分編號26至28、31、36、37
    、39、40、42、43所示項目，主張依民法第495條第1項規定
    請求被告賠償損害573,260元，共計647,810元部分，均有理
    由；逾上開金額及請求者，則屬無據。至原告雖聲請傳喚證
    人即凡人裝修社代表人陳琬婷，以證系爭工程有凡人裝修社
    所製作之估價表所列之缺失，且該估價表所列之修繕費用金
    額為可採云云（見本院卷㈠第381頁、本院卷㈡第92頁），然
    凡人裝修社僅係原告單方於訴外自行委託鑑價之單位，被告
    並未參與，亦非由本院所囑託進行，縱經訊問前開證人，該
    估價單猶未必得採為本件裁判基礎，因認無調查之必要，末
    此敘明。
  ㈥遲延利息之認定：　
　　按給付有確定期限者，債務人自期限屆滿時起，負遲延責任
    。給付無確定期限者，債務人於債權人得請求給付時，經其
    催告而未為給付，自受催告時起，負遲延責任。其經債權人
    起訴而送達訴狀，或依督促程序送達支付命令，或為其他相
    類之行為者，與催告有同一之效力，民法第229 條第1 項、
    第2 項定有明文。又遲延之債務，以支付金錢為標的者，債
    權人得請求依法定利率計算之遲延利息；應付利息之債務，
    其利率未經約定，亦無法律可據者，週年利率為5 ％，亦為
    民法第233 條第1 項前段、第203 條所明定。查本件給付無
    確定期限，而起訴狀繕本於108年9 月2日送達被告（見本院
    卷㈠第107頁送達證書），依前揭說明，原告請求被告給付64
    7,810元，既有理由，自得請求自上開起訴狀繕本送達被告
    之翌日即108年9月3日起至清償日止，按年息百分之5計算之
    利息。
四、綜上所述，原告請求被告給付647,810元及自108年9月3日起
    至清償日止，按年息百分之5計算之利息，為有理由，應予
    准許；逾此部分之請求為無理由，應予駁回。又就原告勝訴
    部分，兩造均陳明願供擔保，聲請宣告假執行或免為假執行
    ，經核尚無不合，爰分別酌定相當擔保金額准許之；原告敗
    訴部分，其假執行之聲請失所依據，應予駁回。
五、本件事證已臻明確，兩造其餘之攻擊防禦方法及舉證，經本
    院審酌後，經核與勝負之判斷不生影響，爰不予逐一論酌。
六、訴訟費用負擔之依據：民事訴訟法第79條。　　　　
中　　華　　民　　國　　111 　年　　12　　月　　5 　　日
                  工程法庭    法  官  劉娟呈
以上正本係照原本作成。
如對本判決上訴，須於判決送達後20日內向本院提出上訴狀。如
委任律師提起上訴者，應一併繳納上訴審裁判費。　　　　　　
中　　華　　民　　國　　111 　年　　12　　月　　5 　　日
                              書記官   廖健宏